最高法院刑事判決　　　　　　九十四年度台上字第一０八六號
　　上　訴　人　甲○○
　　　　　　　　　　　　在押.
　　選任辯護人　曾泰源律師
上列上訴人因違反毒品危害防制條例案件，不服台灣高等法院花
蓮分院中華民國九十三年十二月三十日第二審更審判決（九十三
年度上更(一)字第一０三號，起訴案號：台灣花蓮地方法院檢察署
九十二年度偵字第一一九四號），提起上訴，本院判決如下：
    主  文
上訴駁回。
    理  由
按刑事訴訟法第三百七十七條規定，上訴於第三審法院，非以判
決違背法令為理由，不得為之。是提起第三審上訴，應以原判決
違背法令為理由，係屬法定要件。如果上訴理由狀並未依據卷內
訴訟資料，具體指摘原判決不適用何種法則或如何適用不當，或
所指摘原判決違法情事，顯與法律規定得為第三審上訴理由之違
法情形，不相適合時，均應認其上訴為違背法律上之程式，予以
駁回。本件上訴人甲○○上訴意旨略稱：(一)、原判決認定上訴人
與綽號「李ㄝ」者共同意圖營利而販入之半公斤第二級毒品安非
他命，原判決未依毒品危害防制條例第十八條第一項規定諭知沒
收，自屬違法。(二)、上述第一次販入之安非他命如已賣出，則其
價金所得，固應諭知沒收，但若未販售，則又如何證明「為營利
而販入」，原判決對此未予認定並加以處理、說明，均係違背法
令。(三)、遍查全卷，僅能證明上訴人有簽收「李ㄝ」向「林文清
」購買並要「林文清」郵寄至花蓮之安非他命，惟上開包裹尚未
拆開即為警查獲，並無證據可資證明上訴人知悉包裹內係安非他
命，且上訴人收受上開包裹之目的為何，係基於代收或寄放或供
己吸食或轉讓之目的，均屬不明，且亦無任何上訴人與買主聯絡
購買安非他命之電話監聽內容，或任何買主指證有向上訴人購買
安非他命，或擬向上訴人購買安非他命之證據。在無任何證據證
明上訴人有以營利意圖收受上開安非他命之情形下，原判決逕自
認定上訴人有販賣安非他命之犯行，顯有判決不載理由之違法。
(四)、「林文清」與「李ㄝ」之電話監聽錄音，並無上訴人之對話
，且該通話僅足證明「李ㄝ」有向「林文清」購買安非他命，尚
無法證明「李ㄝ」購買安非他命之目的為何，更無法證明上訴人
收受上開安非他命係基於營利意圖之販賣目的。又上述電話通話
中「李ㄝ」雖有提及上訴人係其「外務」，然此或僅係隨口說出
，其「外務」之意涵未必與一般認知之「業務人員」相同，除有
確切證據證明「外務」一詞所指之「工作內容為何」外，否則原
判決之認「外務」係指負責聯外事務之業務人員，即屬推測、臆
測之詞，不符證據法則。而上訴人雖坦承第一次內裝安非他命之
包裹已交付他人，充其量僅係代收轉交之轉讓行為而已，尚難認
上訴人有與「李ㄝ」有販賣安非他命之犯意聯絡。(五)、上述電話
監聽到要寄送「半個」安非他命，及要匯「二十四」之通話，是
否係指要寄送半公斤安非他命及價格為新台幣（下同）二十四萬
元，原審未予查明，有調查未盡之違誤。而證人許泰山所稱「半
個」、「二十四」即是「半公斤」、「二十四萬元」之供述，為
個人意見或推測之詞，無證據能力，原判決竟憑以論罪，亦有未
合。(六)、上述電話通話中「李ㄝ」所指之「外務」是否為上訴人
，並無證據可證，證人許泰山雖證稱：「我們研判該外務就是甲
○○」云云，亦僅係其個人意見及臆測之詞，無證據能力，原審
未察竟遽予採信，原判決違背法令已至為明確等語。
惟查證據之取捨、證據證明力之判斷及事實有無之認定，為事實
審法院之職權，苟其取捨判斷與認定，並不違背論理法則及經驗
法則，即不容任意指為違法，而執為第三審適法之上訴理由。本
件原審認定上訴人有原判決所載之共同連續販賣第二級毒品安非
他命犯行，係以上訴人對於其先後二次於民國九十二年二月七日
及十一日，在花蓮縣吉安鄉○○村○○○街五四五巷二十號租屋
處，偽造「楊萬來」之署名以簽收內藏安非他命之包裹，第一次
收受之包裹已交給「小林」之人，第二次之包裹內有毛重四百九
十三點九五五公克之安非他命，該二次包裹均由不詳姓名者以「
林文清」名義寄送等情，均坦承不諱。扣案即上述第二次寄送之
包裹內十三包結晶物經鑑驗結果，均為安非他命，驗後淨重四百
七十九點六六公克，有內政部警政署刑事警察局鑑驗通知書可稽
。此外，並有包裹封面、台灣宅配通貨件追蹤查詢號碼單、收執
聯、內政部警政署鑑驗通知書暨筆跡鑑驗說明可參，足證上訴人
上述自白與事實相符。又上開二件包裹係由綽號「李ㄝ」之人，
向化名「林文清」之人談妥購買安非他命之數量、價金等事宜並
匯款後，再由「林文清」自屏東地區以宅急便方式運輸各約半公
斤之安非他命至花蓮上訴人前述租屋處給「楊萬來」，並由上訴
人以「楊萬來」名義簽收之事實，已據海岸巡防署巡防總局東部
地區巡防局花蓮機動查緝隊分隊長即依電話監聽內容而查獲本案
之證人林國新及該分隊查緝員許泰山於第一審證述屬實，並有監
聽錄音帶及第一審當庭勘驗監聽錄音帶之勘驗筆錄（監聽譯文）
可按，該電話通話中，「林文清」所言「半個」，為半公斤安非
他命之意思，「李ㄝ」所言已傳過去「二十四」，為已付款二十
四萬元之意思。上訴人被捕後，在該日（九十二年二月十一日）
下午二時三十五分接到0000000000打來之電話，上訴
人在電話中說：我現在在分局，我現在出事了，還有半公斤趕快
退掉等語，已據林國新在第一審證述明確，並有上訴人使用之0
000000000號行動電話通聯紀錄可憑，而「李ㄝ」與「
林文清」於上訴人被捕後，即立刻電話聯繫確認其餘安非他命貨
源之安全、猜測遭查獲之原因以及籌畫聘請律師事宜，亦有上述
監聽譯文可稽。依上述監聽錄音，雖無上訴人與「李ㄝ」之電話
聯繫，但從譯文中可看出「李ㄝ」有跟「小林」進貨並要求「小
林」將貨寄至上訴人之租屋處由「楊萬來」簽收，且上訴人被抓
後，「李ㄝ」馬上聯繫南部上游說其「外務」被抓，其餘安非他
命不要再寄，二十四萬要退回請律師。足見「李ㄝ」所言之「外
務」為上訴人，而一般所稱之「外務」，係指在營利事業體中負
責聯外事務之業務人員而言，故上訴人之收受系爭包裹，係屬「
李ㄝ」營業事務內容之一部，而營業行為既係以營利為目的，且
「李ㄝ」於短時間內向「林文清」二次購買各約半公斤之安非他
命，其數量甚多，衡情絕非供自己施用，而係出於販賣營利之動
機，上訴人負責收取上線毒販交寄之安非他命，則其與「李ㄝ」
具有意圖營利而販入安非他命之犯意聯絡至為明顯等證據，予以
綜合判斷，認上訴人犯行堪以認定。並以核上訴人所為，係犯毒
品危害防制條例第四條第二項之販賣第二級毒品罪及刑法第二百
十六條、第二百十條之行使偽造私文書罪，依牽連犯規定，從一
重之連續販賣第二級毒品（累犯）罪刑處斷，於法定刑內量處其
刑。已詳其所憑證據及認定之理由。並說明上訴人警訊中之自
白及監聽譯文有證據能力之理由，且指駁上訴人於審理中否認有
共同販賣安非他命之犯意，所辯不知包裹內有安非他命等語，何
以為卸責飾詞，為不可採信之理由。所為論斷，均有卷存證據資
料可資覆按。從形式上觀察，並無違背法令之情形存在。查原判
決認定上訴人第一次收取並交付共犯「李ㄝ」之半公斤安非他命
並未查獲扣案，而毒品危害防制條例第十八條第一項毒品應為沒
收銷燬之諭知之規定，係以毒品已經查獲為要件，該次販入之毒
品既無查獲，自不須為沒收銷燬之諭知，上訴意旨謂原判決未諭
知沒收該毒品為違法云云，尚有誤會。又原判決並未認定上述半
公斤安非他命已售出，則原判決未諭知沒收其販賣毒品所得之價
款，亦無違法。依證人林國新之證言，上訴人被查獲後通知打電
話來者，快將另半公斤安非他命退掉，而上訴人被查獲之安非他
命毛重四百九十三點九五五公克，近半公斤，足見共犯「李ㄝ」
每次販入之安非他命為半公斤，則原判決認「李ㄝ」與「林文清
」於九十二年二月六日電話通話中所言「半個」安非他命為半公
斤安非他命，所言已付價款「二十四」為二十四萬元，並無違經
驗法則，「李ㄝ」及「林文清」之真實姓名年籍均不詳，原審無
法傳喚，上訴意旨謂原審未傳喚二人查明「半個」、「二十四」
之真意，為違法云云，自非合法之上訴理由。又縱認證人許泰山
所稱上開「半個」、「二十四」為「半公斤」、「二十四萬元」
及「李ㄝ」所指「外務」為上訴人之供述為個人意見，惟除去此
供述，於原判決認定「半個」為半公斤，「二十四」為二十四萬
元及「外務」係指上訴人之本旨，並不生影響，亦不得執此為合
法之上訴理由。至於其他上訴理由均係就原審依憑證據所為認事
、採證職權之合法行使，以及原審已調查、說明之事項，依憑己
見，所為之任意指摘，並否認犯罪，重為事實之爭執，顯與得為
第三審上訴理由之違法情形不相適合，衡以前開說明，其上訴為
違背法律上之程式，應予駁回。
據上論結，應依刑事訴訟法第三百九十五條前段，判決如主文。
中　　華　　民　　國　九十四　年　　三 　 月　　十  　日
                      最高法院刑事第十庭
                          審判長法官  陳　正　庸
                                法官  賴　忠　星
                                法官  王　居　財
                                法官  林　開　任
                                法官  林　立　華
      本件正本證明與原本無異
                                      書  記  官
中　　華　　民　　國　九十四　年　　三  　月 　十五 　日
                                                      Ｅ
